【裁判字號】    97,易,733
【裁判日期】    980224
【裁判案由】    詐欺
【裁判全文】
臺灣彰化地方法院刑事判決               97年度易字第733號
公  訴  人  臺灣彰化地方法院檢察署檢察官
被      告  乙○○
                （原
上列被告因詐欺案件，經檢察官聲請簡易判決處刑（97年度偵緝
字第18號），本院員林簡易庭認不宜以簡易判決處刑，簽移由普
通庭依通常程序審理（97年度員簡字第206號），被告於準備程
序中對被訴事實為有罪之陳述，經合議庭裁定改由獨任法官進行
簡式審判程序，本院判決如下：
    主  文
乙○○幫助意圖為自己不法之所有，以詐術使人將本人之物交付
，處有期徒刑伍月，如易科罰金，以新台幣壹仟元折算壹日。
    事  實
一、乙○○明知金融機構帳戶之存摺及提款卡係供自己使用之重
    要理財工具，關係個人財產、信用之表徵，且可預見存摺、
    提款卡及其密碼如交予他人使用，而未加以闡明正常用途，
    極易被利用為與財產有關之犯罪工具，竟仍不顧他人可能遭
    受財產上損害之危險，而基於縱若其金融機構帳戶被利用作
    為詐欺取財，並不違背其本意之幫助犯意，於民國95年10月
    間某日，在宜蘭縣羅東鎮農會東門分部前，以新台幣（下同
    ）3,000元代價，將其向第一商業銀行羅東分行（下稱第一
    銀行）申辦帳號00000000000號帳戶之存摺、提款卡及密碼
    出租予一位真實姓名年籍不詳之成年人。該不詳姓名成年人
    及所屬詐欺集團成員取得乙○○上開存摺、提款卡（包括密
    碼）後，即意圖為自己不法之所有，於95年10月29日某日打
    電話與甲○○聯絡，並向甲○○佯稱：渠是銀行襄理，因其
    使用櫃員機轉帳1元，以致機器毀壞，故要求其先匯款87,00
    0元，迨櫃員機修繕後會再將款項退還等情，甲○○不疑有
    他而分別於該日下午4時10分許及4時13分許，先後匯款66,
    000元及21,000元至乙○○上開帳戶，該不詳姓名成年人及
    所屬詐欺財集團成員隨以提款卡領出詐欺所得之上開款項。
    嗣經員警循線追查而查獲。
二、案經甲○○訴由彰化縣警察局溪湖分局報告臺灣彰化地方法
    院檢察署檢察官偵查後聲請簡易判決處刑。
    理    由
一、上揭事實，迭據被告乙○○於本院審理中自白不諱，核與證
    人即告訴人甲○○於本院審理中證述內容相符，復有被告之
    第一銀行羅東分行帳戶歷史交易明細表、告訴人操作櫃員機
    之轉帳資料等在卷可憑。又按自政府開放金融機構申請設立
    以來，金融機構大量增加，使一般人申請存款帳戶極為容易
    、便利，故除非充作犯罪使用，一般並無使用他人金融機構
    帳戶之必要。而坊間新聞媒體，對於不肖犯罪集團，經常利
    用大量取得之金融機構帳戶，作為詐欺或恐嚇取財工具，亦
    多所報導，被告對此應知之甚詳，竟仍將其所有上開帳戶等
    之存摺、印章、提款卡（包括密碼），交付予不詳姓名成年
    人使用，該不詳姓名成年人或所屬詐欺集團成員果據以作為
    詐欺取款之工具，被告自有幫助該不詳姓名成年人或所屬詐
    欺集團成員取財之不確定故意。本件事證明確，被告犯行堪
    以認定。
二、按刑法上之故意，以行為人對於構成犯罪之事實，包括犯罪
    客體、行為、結果等均有具體確定認識，並有意使其發生者
    為確定故意，而行為人對於構成犯罪之事實，雖無具體確定
    認識，但已預見其發生，且其發生不違背其本意者，則為不
    確定故意。又行為人基於幫助他人犯罪之意思，為促成他人
    犯罪而為犯罪構成要件以外之行為，為幫助犯。查被告乙○
    ○提供存摺帳戶予他人詐欺犯罪使用，雖並未參與上開犯罪
    之構成要件行為，然其顯係以幫助他人犯罪之意思，實行上
    開犯罪構成要件以外之行為，核其所為，係犯刑法第30條第
    1項前段、刑法第339條第1項之幫助詐欺取財罪。又被告僅
    係幫助他人實行詐欺取財罪，為幫助犯，應依刑法第30條第
    2項之規定，按詐欺取財罪正犯之刑予以減輕。爰審酌被告
    提供帳戶予他人犯罪使用，造成遭受詐騙之人追查贓款及實
    際犯罪行為人發生阻礙，對於社會治安仍具有相當之危害性
    ，犯後態度已有可議；再參以被告犯罪手段、被害人所受財
    產損失之多寡、被告之智識程度等一切情狀，量處如主文所
    示之刑，併諭知易科罰金之折算標準，以示懲儆。末查本件
    正犯即犯罪集團實施詐欺犯罪之時間，在96年4 月24日以前
    ，且於96年5月30日經臺灣彰化地方法院檢察署發布通緝，
    經員警於96年12月19日下午15時30分，在宜蘭縣羅東鎮○○
    ○路與南昌路口將其緝獲到案，此有被告警詢筆錄及宜蘭縣
    政府警察局羅東分局通緝案件報告書在卷可憑，並非被告自
    動到案，依中華民國九十六年罪犯減刑條例第5條之排除減
    刑適用之規定，自不得依該條例規定減刑。
據上論斷，應依刑事訴訟法第452條、第273條之1第1項、第299
條第1項前段，刑法第30條第1項前段、第2項、第339條第1項、
刑法第41條第1項前段，刑法施行法第1條之1，判決如主文。
本案經檢察官鄭少到庭執行職務。
中    華    民    國    98    年     2    月    24    日
                  刑事第六庭    法  官  鮑慧忠
以上正本證明與原本無異。
如不服本判決應於收受判決後10日內向本院提出上訴書狀，並應
敘述具體理由；其未敘述上訴理由者，應於上訴期間屆滿後20日
內向本院補提理由書（均須按他造當事人之人數附繕本）「切勿
逕送上級法院」。
告訴人或被害人對於判決如有不服具備理由請求檢察官上訴者，
其上訴期間之計算係以檢察官收受判決正本之日期為準。
中    華    民    國    98    年     2    月    24    日
                                書記官  陳秀娟
附錄論罪科刑法條中華民國刑法第339條
（普通詐欺罪）
意圖為自己或第三人不法之所有，以詐術使人將本人或第三人之
物交付者，處5年以下有期徒刑、拘役或科或併科1千元以下罰金
。
以前項方法得財產上不法之利益或使第三人得之者，亦同。
前二項之未遂犯罰之。


司法院資訊處製作；財團法人民間司法改革基金會備份。
